臺灣士林地方法院民事簡易判決
  111年度湖簡字第1048號
原      告  全國都市更新重建股份有限公司

法定代理人  張玉雲  
訴訟代理人  林榮裕  
            張木修  
被      告  陳駿逸  

上列當事人間請求損害賠償事件，經本院於民國111年10月14日
言詞辯論終結，判決如下：
    主      文
被告應給付原告新臺幣23萬元。
原告其餘之訴駁回。
訴訟費用新臺幣4,960元，由被告負擔二分之一即新臺幣2,480元
，餘由原告負擔。
本判決原告勝訴部分得假執行。但被告如以新臺幣23萬元為原告
預供擔保後，得免為假執行。
    事實及理由要領
一、本判決依民事訴訟法第434條第1項規定，合併記載事實及理
    由要領，其中原告之主張與被告之答辯，並依同條項規定，
    分別引用原告之起訴狀、訴狀資料（民國111年9月12日、同
    年10月14日提出）、被告之答辯狀與訴訟資料（111年8月15
    日、同年10月14日提出），以及本件111年10月14日言詞辯
    論筆錄。
二、本院之判斷：　　　　　
  ㈠查，兩造於110年2月3日簽訂委託銷售契約書（下稱系爭契約
    書），由被告委託原告銷售新北市○○區○○段0000○0000○○○○○
    ○號碼新北市○○區○○路0段000巷00弄0號13樓之5房屋與陽台
    、花台，權利範圍均為1/1，下合稱系爭房屋）、附屬之停
    車位（即同區段993號建物，權利範圍110/100000）暨坐落
    基地即同區段133地號土地之應有部分（以下與系爭房屋、
    附屬停車位合稱系爭房地），委託銷售期間為自簽立該契約
    書之日起至同年12月31日止（約11個月
　　）；嗣被告於同年4月22日通知原告所屬人員（即訴外人胡
    瓊丹）先不用再帶客戶來看房子，並於翌日（即同年4月23
    日）即將系爭房地出售予第三人，於同年5月25日完成所有
    權移轉登記等情，有系爭契約書、系爭房地之登記謄本、被
    告與原告所屬人員胡瓊丹之LINE聯繫紀錄（見本院卷第13～1
    5、17～41、95頁）等在卷可憑，此部分事實，堪以認定。
　㈡兩造之主張與抗辯要旨：
　　原告主張系爭契約非兩造合意終止，而係被告私下逕自將系
    爭房地出售予第三人，違反系爭契約書第12條約定，應給付
    相當於按約定委託銷售金額4%核算、計新臺幣（下同）46萬
    元之違約罰（計算式：1,150萬×4%＝46萬）等語。
　　被告則抗辯：系爭契約書屬定型化契約，伊在簽約時，原告
    並未提供至少3日之審閱期間，明顯侵害伊基於消費者身份
    之權利，是系爭契約書中第5條、第12條約定，應不構成系
    爭契約內容之一部，原告不得據該等條款對伊主張權利等語
　　。
  ㈢依兩造爭執要旨，本件應審酌之爭點在於︰⒈系爭契約書未提
    供合理審閱期之效果為何？是否影響系爭契約書第5條、第1
    2條約定之效力？⒉系爭契約是否經被告合法提前終止？或是
    否已經兩造合意提前終止？⒊原告依系爭契約第12條請求被
    告給付違約金是否有據？茲論述如下：
　⒈系爭契約書未提供被告審閱期，確影響被告權益，但被告並
    未於適當合理期限內爭執該契約之效力，且系爭契約書第5
    條、第12條約定事項，並未違反法律強制或禁止規定，亦無
    有失公允情形，此等條款仍有拘束契約雙方之效力：
　⑴按，企業經營者與消費者訂立定型化契約前，應有三十日以
    內之合理期間，供消費者審閱全部條款內容。企業經營者以
    定型化契約條款使消費者拋棄前項權利者，無效。違反第一
    項規定者，其條款不構成契約之內容。但消費者得主張該條
    款仍構成契約之內容。中央主管機關得選擇特定行業，參酌
    定型化契約條款之重要性、涉及事項之多寡及複雜程度等事
    項，公告定型化契約之審閱期間。消費者保護法（下簡稱消
    保法）第11條之1定有明文。揆其立法意旨，乃為維護消費
    者知的權利，使其於訂立定型化契約前，有充分了解定型化
    契約條款之機會，且為確保消費者之契約審閱權，明定企業
    經營者未提供合理「審閱期間」之法律效果，亦即企業經營
    者如於定型契約中記載無審閱期間者，該記載無效；如未提
    供合理之審閱期間者，消費者仍得於合理之審閱期間內，主
    張不負任何理由終止契約，或爭執簽訂契約之效力，或否認
    對其不利益且不公允之契約條款等權利。
　⑵查，原告為公司法人，且兩造所簽定之委託銷售契約書（即
    系爭契約書）係使用國內知名不動產仲介機構東森房屋之委
    託銷售契約書（專任委託）之格式而簽訂，是系爭契約書性
    質上應屬定型化契約之一種，先予敘明。又查，系爭契約書
    上方「聲明欄」記載：「本契約及其附件於中華民國110年2
    月3日經委託人攜回審閱（空白）日（契約審閱期間至少為
    三日）…」，後方手寫加註「無審閱期」之文字，無論何人
    加註，該加註之記載，均不生得免除企業提供合理審閱期之
    義務，被告仍得於「合理之審閱期間內」，不負任何理由終
    止系爭契約，或否認其有締約之真意，抑或爭執對其不利益
    且不公允契約條款之效力，以維護其基於消費者身份之訂約
    前契約權益保障。又查，對照內政部公告之不動產委託銷售
    契約書範本節本（詳附件），是類委託銷售不動產契約之合
    理審閱期間至少應為3日，但被告並未於110年2月3日簽訂系
    爭契約翌日起算3日內（即110年2月7日前）即向被告表示終
    止系爭契約，又系爭契約第5條約定「服務報酬（依本公司
    所揭露之服務報酬計收；未載明者不得收取服務報酬）：買
    賣成交者，甲方（賣方。即被告）同意一次給付乙方（即原
    告）
　　按成交總價款百分之四之服務報酬，（最高不得超過中央主
    管機關之規定）並於買賣雙方簽訂不動產買賣契約書時一次
    付清（請務必填寫，未填寫記載者，乙方不得向甲方收取服
    務報酬）」、第12條約定「違約罰則：一、甲方如有下列情
    形之一者，視為乙方已完成仲介之義務，甲方仍應給付第五
    條約定之服務報酬，並應全額一次付予乙方：㈠委託期間內
　　，甲方自行將委託買賣標的出售或另行委託第三者銷售者。
　　㈡買賣契約經買賣雙方價金與條件一致而成立後，甲方反悔
    不賣或因可歸責於甲方之事由致無法簽訂買賣約或無法繼續
    履行契約者。㈢委託期間屆滿或契約終止後二個月內，甲方
    將委託標的出售予乙方曾經仲介之客戶者。但經其他不動產
    經紀業仲介成交者，不在此限。二、委託期間內，因可歸責
    一方之事由片面終止委託契約關係者，應給付他方委託銷售
    額百分之四之服務報酬以為違約金。三、乙方違反第七條第
    四項、第五項或第八項情形之一者，甲方得解除本契約。」
　　，與內政部92年6月公告之不動產委託銷售契約書範本第5條
    （服務報酬）與第11條（違約之處罰）之約定內容（詳如附
    件）大致相符，且是類仲介契約本質上即屬有償契約之一種
　　，可認上開契約約定條文並無違反法律強制或禁止規定情形
　　，且難認有對被告（消費者）不利益且不公允情形。準此，
　　被告自簽訂系爭契約日起3日之合理審閱期間內，既未就系
    爭契約之效力或該契約之部分約定條款提出爭執，該等契約
    條款自逾3日之合理審閱期日後，即應認有拘束本件兩造之
    契約效力。
  ⒉系爭契約並未合法提前終止：
　  按，民法第98條雖然規定：「解釋意思表示，應探求當事人
    之真意，不得拘泥於所用之辭句。」。查，被告於110年4月
    22日與原告所屬人員（即訴外人胡瓊丹小姐）間之LINE聯繫
    紀錄為：「（被告）：最近工作算有穩定，我房子先不用賣
    了，也先不用帶看了。（胡小姐）：OK！。請問是要下架嗎
　　，因為我們廣告都花下去了，約期也還沒到，我們現在開會
　　，主管要我確認是要下架嗎？（被告）：怎麼做比較好？（
　　胡小姐）：看你。就繼續刊也行。（被告）：那就刊到約期
    到下架吧。或者提早下架也行。（胡小姐）：OK！我來處理
　　。」（下稱系爭對話），經核系爭對話內容，被告僅係向原
    告所屬人員表示暫時不要再帶客戶來看房子，對於系爭契約
    後續要如何處理？仍屬未定，難認雙方已有明確之決定。被
    告辯稱伊於當日已告知原告終止系爭契約乙節，尚非可採。
    系爭契約既未經合法提前終止，其效力自仍存續。準此，可
    認被告確有於系爭契約約定之委託期間內，亦即於系爭對話
    之翌日（110年4月23日），逕自將系爭房地出售予第三人之
    情形。
　⒊原告依系爭契約第12條請求被告給付違約金，應屬有據：　
　  承前所述，系爭契約並未經被告合法提前終止或雙方合意提
    前終止，被告既於系爭契約之委託期間內，逕自將系爭房地
    出售予第三人，堪認被告已違反系爭契約第12條第1項第1款
    約定，而依該條約定，應視為原告已完成仲介之義務，被告
    即應給付相當於系爭契約第5條所約定服務報酬額之違約金
　　。
  ㈣原告請求之違約金應酌減為23萬元：
    按，約定之違約金額過高者，法院得減至相當之數額。民法
    第252條亦有明文。而違約金之約定，乃基於個人自主意思
    之發展、自我決定及自我拘束所形成之當事人間之規範，本
    諸契約自由之精神及契約神聖與契約嚴守之原則，契約當事
    人對於其所約定之違約金數額，原應受其約束。惟倘當事人
    所約定之違約金過高者，為避免違約金制度造成違背契約正
    義等值之原則，法院得參酌一般客觀事實、社會經濟狀況及
    當事人所受損害情形，依職權減至相當之金額（最高法院10
　　2年度台上字第1606號判決要旨參考）。考以原告為被告媒
    合不動產買賣契約確須支出人力、時間等成本，然其實際受
    損狀況？原告並未具體提出證據為佐。另依系爭契約第12條
    第1項第1款約定內容，被告仍應給付第5條約定之服務報酬
    （即按成交總價款4%之服務報酬），然而，被告實際出售系
    爭房地之總價款若干？亦屬未明。本院依民事訴訟法第222
    條規定意旨暨上述說明，綜酌一般客觀事實、社會經濟狀況
　　、違約情節、當事人所受損害等一切情狀，認原告請求之違
    約金數額46萬元核屬過高，應酌減按委託銷售金額2%計算、
    即23萬元為適當。
　㈤本件違約金之請求加計遲延利息並非有據：
    按，按契約當事人以確保債務之履行為目的，約定於債務人
    不履行債務或不為適當之履行時，所應支付之違約金，除契
    約約定其為懲罰性之違約金外，概屬於賠償總額預定性之違
    約金，以免對債務人造成不利，觀諸民法第250條之規定及
    其修正理由自明。又違約金，有懲罰之性質，有損害賠償之
    性質，本件違約金，如為懲罰之性質，於上訴人履行遲延時
　　，被上訴人除請求違約金外，固得依民法第233條之規定，
    請求給付遲延利息及賠償其他之損害；如為損害賠償之性質
　　，則應認為已就因遲延所生之損害，業依契約預定其賠償額
　　，不得更依該條規定，請求遲延利息及賠償損害（最高法院
    107年度台上字第1062號判決意旨參照）。經核，系爭契約
    第12條有關違約罰則之約定，性質上應屬賠償總額預定性之
    違約金，依前開規定及說明，原告自不得請求就該違約金加
    計遲延利息。故原告並請求加給法定遲延利息部分，不應准
    許。
三、從而，原告本於系爭契約第12條違約罰則條款之法律關係，
    請求被告給付23萬元，為有理由，應予准許。逾此範圍之請
    求，則無理由，應予駁回。
四、本件係適用簡易訴訟程序，所為被告敗訴判決部分，應依職
    權宣告假執行；而被告陳明願供擔保請准免為假執行，核無
    不合，爰酌定相當擔保金額宣告之。
五、本件事證已明，兩造其餘攻擊防禦方法及所提證據，經審酌
    後認與判決結果不生影響，爰不再逐一論述，併此敘明。　
中　　華　　民　　國　　111 　年　　11　　月　　11　　日
                  內湖簡易庭  法　官　施月燿
以上為正本係照原本作成。
如不服本判決，應於送達後20日內，向本院提出上訴狀並表明上
訴理由，如於本判決宣示後送達前提起上訴者，應於判決送達後
20日內補提上訴理由書（須依對造人數附繕本）。
中　　華　　民　　國　　111 　年　　11　　月　　11　　日
                            書記官  朱鈴玉

附件：

中華民國86年6月14日內政部台(86)內地字第0000000號公告頒行
 
中華民國87年8月19日內政部台(87)內地字第0000000號公告修正
 
中華民國92年6月26日內授中辦地字第0920082745號公告修正 
（行政院消費者保護委員會第99次委員會議通過） 
                     契約審閱權 
                     本契約於中華民國_年_月_日經委託人攜回                         審閱 日。（契約審閱期間至少為三日）
                       受託人簽章： 
                       委託人簽章： 
不動產委託銷售契約書範本
                                     內 政 部 編 
中華民國 92 年 6 月
第五條 服務報酬 
買賣成交者，受託人得向委託人收取服務報酬，其數額為實際成
交價之百分之__（最高不得超過中央主管機關之規定）。 
前項受託人之服務報酬，委託人於與買方簽訂買賣契約時，支付
服務報酬百分之__予受託人，餘百分之__於交屋時繳清。
第十一條 違約之處罰 
一、委託人如有下列情形之一者，視為受託人已完成仲介之義務
     ，委託人仍應支付第五條約定之服務報酬，並應全額一次
     付予受託人：
  ㈠委託期間內，委託人自行將本契約不動產標的物出售或另行
     委託第三者仲介者。
　㈡簽立書面買賣契約後，因可歸責於委託人之事由而解除買賣
     契約者。
  ㈢受託人已提供委託人曾經仲介之客戶資料，而委託人於委託
     期間屆滿後二個月內，逕與該資料內之客戶成交者。但經
     其他不動產經紀業仲介成交者，不在此限。
二、受託人違反第七條第四款、第五款或第八款情形之一者，委
     託人得解除本委託契約。